臺灣新竹地方法院民事判決　　　　　　　　 96年度訴字第7號
原　　　告　丙○○
　　　　　　　　　　　　1號
訴訟代理人　乙○○
被　　　告　甲○○
訴訟代理人　陳鄭權律師
　　　　　　邱弈澄律師
上列當事人間損害賠償事件，本院於民國96年3月12日辯論終結
，判決如下：
    主  文
被告應給付原告新臺幣肆拾萬元，及自民國九十六年一月二十日
起至清償日止，按年息百分之五計算之利息。
原告其餘之訴駁回。
訴訟費用由被告負擔百分之十六，餘由原告負擔。
本判決第一項得假執行；但被告如於假執行程序實施前以新臺幣
肆拾萬元為原告預供擔保，得免為假執行。
    事實及理由
一、原告起訴主張：兩造原為男女朋友關係，原告因故與被告提
    議分手，惟被告並不同意，為企圖挽回復合，遂於民國95年
    5月11日晚上8時30分許，持複製之鑰匙，開啟位於新竹縣新
    豐鄉○○街182巷6號301室之原告住處房門，適因原告外出
    ，被告遂在該處等候。同日晚上11時許，原告返回上開住處
    時，被告便現身與其談判欲挽回感情，原告因而高聲大叫，
    然被告竟以手摀住原告嘴巴之強暴方式，妨害原告呼叫，同
    時恫以「我已回竹聯幫幫派，四海幫派也會挺我，就算妳搬
    家我也會找到妳住處，並利用幫派關係找到妳住處鑰匙，且
    也要拿到妳戶籍地的鑰匙」等語，致原告心生畏懼。嗣訴外
    人即警員謝國禎於當日晚上11時23分許據報到場處理，原告
    為求脫困，乃跑向門邊，並取出行動電話欲對外撥打，惟被
    告為防止原告出門及撥打電話，卻以手拉住原告及強搶行動
    電話，妨害原告離去及撥打電話之權利，並致原告倒地受有
    肢體多處挫傷、腰部扭傷之傷害，而被告妨害自由等犯罪行
    為，業經本院刑事庭判決有罪在案。又被告之前開不法行為
    ，造成原告只要接觸到任何與被告相關之訊息，即引起恐懼
    、不安、記憶中斷失序等現象，並經診斷出患有「創傷後症
    候群」、「長期性創傷後壓力疾患」之病症，且在校與同學
    相處時，亦對人充滿不信任感，足見原告身體及精神上所受
    之痛苦及創傷，實難以言喻，為此，爰依民法第184條第1項
    、第195條第1項規定，請求被告賠償新臺幣（下同）2,500,
    000元之精神慰撫金等語。並聲明：被告應給付原告2,500,
    000元，及自起訴狀繕本送達翌日起至清償日止，按年息百
    分之5計算之利息。
二、被告則以：
(一)、兩造原為男女朋友關係，其交往約兩年多，且交往期間亦有
    同居之事實。然原告於95年4月間，卻因故與被告提議分手
    ，而被告思及對此感情投入甚深，不願突然就此結束而企圖
    挽回，便於95年5月11日晚上8時30分前往原告住處，欲挽回
    兩造之感情，而原告返家後，因與被告相談不合，即大聲呼
    叫，嗣警員謝國禎於當日晚上11時23分到場處理後，被告即
    因一時情緒激動而拉住原告之手，而原告僅有情緒波動較大
    ，並無跌倒在地之情事。是原告事後於刑事案件中所提之「
    東元綜合醫院診斷證明書」上所載之肢體多處挫傷、腰部扭
    傷之傷害，是否確為被告所致，已有疑義。
(二)、原告雖主張其因被告之傷害行為而患有「創傷後症候群」、
    「長期性創傷後壓力疾患」，惟依原告提出之診斷證明書，
    其雖記載「創傷後症候群」、「長期性創傷後壓力疾患」，
    然此等症狀乃係醫生依原告之主述所記載，並未依相關之精
    神鑑定等具體方法予以確認，故被告是否受有此等傷害，實
    屬可疑。況原告事後前往東元綜合醫院就醫治療時，意識清
    楚，並無任何神經功能方面受損，且精神上症狀之成因複雜
    而多變，涉及生物、心理、社會因素等不一，又依一般常理
    ，創傷後壓力症候群亦係在重大壓力下始容易產生，且醫生
    於一般情形下亦無法肯認原告創傷後壓力症候群之形成原因
    ，而本件被告因故對原告拉扯之偶發行為，依客觀之審查，
    根本不會發生創傷後壓力症候群，是被告拉扯原告之行為與
    原告嗣後被診斷患有「創傷後症候群」間，難謂有相當因果
    關係，故原告依據該精神傷害請求被告負起賠償責任，於法
    無據。
(三)、退步言之，縱然被告確有對原告為傷害行為，然此係因被告
    無法忍受原告不顧交往二年之情誼，說斷就斷之作法，故基
    於感情因素而一時衝動地拉扯被告，並非故意為此，且原告
    僅受皮肉外傷，應不致使原告產生精神上疾病。況原告僅為
    明新科技大學二年級學生，而被告目前待業中，並無收入，
    且兩造名下皆無不動產，是審酌原告受傷之原因，兩造之身
    分地位、經濟能力及原告身體上及精神上所受痛苦之程度等
    一切情狀，原告請求之慰撫金應屬過高，應予酌減至30,000
    元等語置辯。
(四)、為此聲明：
１、原告之訴駁回。
２、若受不利之判決，願供擔保，請准予宣告免為假執行。
三、本院之判斷：
(一)、原告主張被告有上述侵入住宅、限制原告行動及恐嚇、傷害
    等行為，業據其提出本院95年度竹簡字第1015號刑事判決、
    明新科技大學學生事務處學生輔導中心個案報告書各1份、
    童綜合醫院一般診斷書3紙為證，並據本院依職權調取被告
    妨害自由等刑事卷宗（含臺灣新竹地方法院檢察署95年度偵
    字第2905號偵查卷，本院95年度竹簡字第1015號刑事卷），
    核閱屬實，而被告亦承認95年5月11日至聲請人住處，並與
    原告發生拉扯等情，惟以上揭情詞置辯，是本件所應審究之
    爭點厥為被告是否有侵害原告權利之情事，而應負擔損害賠
    償責任？如有，則被告應給付原告非財產上之損害賠償金額
    為何？
(二)、經查，原告於系爭事故後，受有肢體多處挫傷及腰部扭傷，
    有東元綜合醫院診斷證明書乙紙在卷可稽（見臺灣新竹地方
    法院檢察署95年度偵字第2905號偵查卷），而被告亦於偵查
    中承認當時曾對原告說：「我已經回竹聯幫，四海幫也會挺
    我」等恐嚇言語，且其抱住原告時，亦於拉扯之中讓原告受
    傷等語（見臺灣新竹地方法院檢察署95年度偵字第2905號偵
    查卷95年5月12日訊問筆錄），且現場處理之警員謝國禎亦
    於偵訊中證稱：「一到現場就聽到丙○○喊救命的聲音，我
    就要求裡面的人開門，但沒有開門，我向裡面發問，裡面的
    男子說這件事由他們兩人處理，不讓警方介入，我發現是甲
    ○○不肯開門，經過五分鐘後…我進門發現丙○○在床邊附
    近哭泣，之後丙○○想要逃出大門、甲○○就捉住丙○○，
    當時很混亂，我回頭時，就發現丙○○倒在地下…我與甲○
    ○談，要求先帶丙○○離開現場，甲○○不同意並擋在門口
    ，我再與甲○○溝通，甲○○才同意我帶丙○○離開至警局
    」（見臺灣新竹地方法院檢察署95年度偵字第2905號偵查卷
    95年8月24日訊問筆錄），是依據被告之自白、謝國禎警員
    之證詞，堪可證明被告於95年5月11日確實對於原告有傷害
    、恐嚇、強制等行為，而被告亦因對於原告為前述之不法行
    為，業經本院95年度竹簡字第1015號刑事判決判處罪刑在案
    ，復經本院調閱上開刑事卷宗查核屬實，是被告於本案辯稱
    其未傷害原告云云，顯係避重就輕之詞，並不可取。
(三)、至被告辯稱其拉扯原告之行為，與原告嗣後被診斷患有「創
    傷後症候群」、「長期性創傷後壓力疾患」間，難謂有相當
    因果關係，是原告依據該精神傷害請求被告負起賠償責任，
    於法無據云云，然查，原告自95年5月11日遭受被告上開不
    法侵權行為起，陸續自95年5月15日起，在其就讀之明新科
    技大學學生事務處學生輔導中心接受輔導，經評估原告對於
    與被告之相關訊息，如留言、出庭、結案通知書等，會引起
    原告恐懼、害怕不安、記憶中斷失序等現象，雖已努力但仍
    無法使自身維持平靜情緒與具邏輯性的認知思考表達，且害
    怕再次因為法院的情境，讓原告重回系爭事件之情境與情緒
    ，遭受二次心理創傷，有明新科技大學學生事務處學生輔導
    中心個案報告書在卷可稽；且原告於95年5月18日起至96年1
    月19日止，前往童綜合醫院就診共計20次，且診斷出罹患「
    創傷後症候群」之病症，並建議為免二次傷害，宜隔離訊問
    ，目前仍持續治療等情，有童綜合醫院診斷證明書3紙附卷
    可參，足見被告之上述妨害自由、傷害等侵權行為，已對原
    告形成重大之精神上侵害，且二者間存有相當因果關係。
(四)、按因故意或過失，不法侵害他人之權利者，負損害賠償責任
    。不法侵害他人之身體、健康、名譽、自由、信用、隱私、
    貞操，或不法侵害其他人格法益而情節重大者，被害人雖非
    財產上之損害，亦得請求賠償相當之金額。民法第184條第1
    項前段、第195條別定有明文。查本件被告違反原告之自由
    意願以強暴手段限制原告之行動自由，並為恐嚇、傷害原告
    等行為，已如前述，揆諸上開規定，被告前揭行為既造成原
    告身心之重大傷害，則原告請求被告賠償非財產上之損害，
    自屬有據。
(五)、又按慰藉金之賠償須以人格權遭遇侵害，使精神上受有痛苦
    為必要，其核給之標準固與財產上損害之計算不同，然非不
    可斟酌雙方身分資力與加害程度，及其他各種情形核定相當
    之數額，最高法院51年度台上字第223號判例可資參照。經
    本院審酌原告現為學生，其94年度所得總額為3,282元，而
    被告於94年間之利息所得總計21,754元，薪資所得計34,596
    元，及兩造名下財產均僅有一部汽車之事實，有兩造之稅務
    電子閘門財產所得調件明細表在卷可稽，並衡量兩造之身分
    、地位、經濟狀況、侵權行為情節之輕重暨原告精神上所受
    痛苦之程度等一切情狀，認原告請求非財產上之損害賠償
    2,500,000元，顯屬過高，應以400,000元為適當，逾此部分
    ，尚嫌過高，不能准許。
(六)、綜上所陳，原告本於侵權行為之損害賠償請求權，請求被告
    賠償其400,000元，及自起訴繕本送達翌日即96年1月20日起
    至清償日止，按年息百分之5計算之利息，為有理由，應予
    准許，至逾此範圍所為之請求，即屬無據，應予駁回。
四、就本件原告勝訴部分，因係屬所命被告給付之金額未逾50萬
    元之判決，故應依民事訴訟法第389第1項第5款之規定，依
    職權宣告假執行，又被告就原告上開勝訴部分，聲請供擔保
    宣告免為假執行，經核並無不合，爰酌定相當擔保金額准許
    之。
五、本件事證已臻明確，兩造其餘主張及舉證，經審酌與判決結
    果尚不生影響，均不另論述，併予敘明。
六、據上論結，本件原告之訴為一部有理由，一部無理由，依民
    事訴訟法第79條、第389條第1項第5款、第392條，判決如主
    文。
中　　華　　民　　國　　96　　年　　3 　　月　　26　　日
                  民事第二庭    法　官　彭淑苑
以上正本係照原本作成。
如對本判決上訴，須於判決送達後20日內向本院提出上訴狀。
中　　華　　民　　國　　96　　年　　3 　　月　　26　　日
                                書記官　張永榮
